【裁判字號】    92,訴,971
【裁判日期】    920502
【裁判案由】    偽造文書等
【裁判全文】
臺灣臺中地方法院刑事判決                          九十二年度訴字第九七一號
    公  訴  人  臺灣臺中地方法院檢察署檢察官
    被      告  乙○○
右列被告因偽造文書等案件，經檢察官提起公訴（九十二年度偵字第一五二六號），
本院判決如左：
    主  文
乙○○共同連續行使偽造私文書，足以生損害於他人，處有期徒刑拾月。如附表所示
之署名均沒收。
    事  實
一、乙○○於民國九十一年十二月某日（九十一年十二月十四日至同月十九日間）晚
    間，在臺中縣潭子鄉頭家村得天宮附近逛夜市時，拾獲甲○○所有於九十一年十
    二月十四日，在臺中縣潭子鄉○○村○○街四三號失竊之身分證及健保卡各一張
    ，竟意圖為自己不法之所有，將該身分證及健保卡侵占入己。
二、乙○○拾獲前開甲○○之國民身分證、健保卡後，即與不詳姓名、綽號「朝哥」
    之成年男子基於基於冒用他人名義申請行動電話門號以詐取免費通話利益之概括
    犯意之聯絡：
  (1)持上開身分證於九十一年十二月十九日至設於臺中縣豐原市○○街二號臺灣大哥
    大股份有限公司（下稱臺灣大哥大公司）特約店之臺灣電店股份有限公司與軍正
    企業有限公司，冒用「甲○○」名義申請臺灣大哥大公司行動電話門號，分別填
    載行動電話服務申請書各一份、同意書各一份，且於行動電話服務申請書之申請
    人簽章欄、同意書之立同意書人簽章欄偽簽「甲○○」署名各一枚（詳如附表一
    、二所示），而偽造上開行動電話服務申請書、同意書後，進而將前開行動電話
    服務申請書、同意書交付前開臺灣大哥大公司特約店員工而行使之，向前開公司
    申請租用0000000000號及0000000000號之行動電話門號使
    用，足以生損害於甲○○本人及臺灣大哥大公司對行動電話業務申請、管理之正
    確性。
  (2)復於同日持上開身分證及健保卡至臺中縣豐原市○○路五一０巷一五號之東信電
    訊公司直營店，冒用「甲○○」名義申請東信電訊股份有限公司（下稱東信公司
    ）行動電話門號，填載行動電話服務申請書一份，且於申請人簽章欄偽簽「甲○○」署名一枚（詳如附表三所示），而偽造上開行動電話服務申請書後，進而將
    前開行動電話服務申請書交付前開東信公司員工而行使之，向前開公司申請租用
    0000000000號電話門號使用，足以生損害於甲○○本人及東信公司對
    行動電話業務申請、管理之正確性。
  (3)再於九十一年十二月二十三日及同月二十五日，持上開身分證分別至臺中縣豐原
    市○○路三一五號和信電訊股份有限公司（下稱和信公司）之直營店及臺中縣東
    勢鎮○○路四七二號長江通訊行，冒用「甲○○」名義申請和信公司行動電話門
    號，填載行動電話服務申請書各一份，且於申請人簽章欄偽簽「甲○○」署名各
    一枚（詳如附表四、五所示），而偽造上開行動電話服務申請書後，進而將前開
    行動電話服務申請書交付前開和信公司直營店及長江通訊行員工而行使之，向和
    信公司申請租用0000000000號及0000000000號電話門號使
    用，足以生損害於甲○○本人及和信公司對行動電話業務申請、管理之正確性。
  (4)又於九十一年十二月二十五日，至臺中縣東勢鎮○○路四七二號全虹臺中東勢店
    ，冒用「甲○○」名義申請遠傳電信股份有限公司（下稱遠傳公司）行動電話門
    號，並填載行動電話服務申請書一份，且於申請人簽名欄偽簽「甲○○」署押一
    枚（詳如附表六所示），而偽造上開行動電話服務申請書後，進而將前開行動電
    話服務申請書交付全虹臺中東勢店人員，向遠傳公司租得0000000000
    號行動電話門號使用，足以生損害於甲○○本人及遠傳公司對行動電話業務申請
    、管理之正確性。
    乙○○與該不詳姓名、綽號「朝哥」之成年男子取得前開行動電話門號後，其中
    0000000000號電話門號留供乙○○使用，其餘門號則由該「朝哥」者
    使用，並自九十一年十二月十九日起至九十二年一月三日止，連續多次以上開行
    動電話門號撥打電話，使臺灣大哥大公司、東信電訊公司、和信公司、遠傳公司
    陷於錯誤，誤認係甲○○本人申請行動電話而提供通信服務，乙○○、「朝哥」
    者因而受有免費通訊之利益，其中自臺灣大哥大公司獲得新臺幣（下同）五百五
    十一元、七百四十五元、自東信電訊公司獲得六百三十元、自和信公司獲得一千
    三百九十五元、一百七十四元、自遠傳公司獲得四千二百七十七元等免付費之不
    法利益，致使上開各公司因而分別受有前開通話費之損害。
三、乙○○另意圖為自己不法之所有，復於九十二年一月六日上午十時許，在臺中縣
    石岡鄉○○村○○路九十一巷五號，以甲○○本人名義並持出上開拾獲之「甲○○」身分證為抵押證件擔保方式向丙○○○借款，使丙○○○誤信其為甲○○本
    人，而交付二千元，嗣乙○○於九十二年一月七日上午十一時，再至丙○○○住
    處因行跡可疑，為丙○○○報警當場查獲，並扣得甲○○身分證一枚。經警詢問
    甲○○後，得知甲○○收到遠傳公司、臺灣大哥大公司之行動電話新用戶啟用資
    料確認書等通知，始循線查悉上情。
四、案經臺中縣警察局東勢分局報告臺灣臺中地方法院檢察署檢察官偵查起訴。
    理  由
一、訊據被告乙○○就其拾獲之被害人甲○○身分證、健保卡，嗣冒用甲○○名義並
    偽簽其名申請行動電話等事實，迭於偵查及本院審理中坦承不諱，核與被害人甲○○於警訊時指訴身分證失竊，且收到遠傳公司、臺灣大哥大公司之新用戶啟用
    資料確認書，方得知身分證遭盜用申請行動電話等情節相符，另被告持上開被害
    人甲○○身分證抵押與被害人丙○○○借款二千元一節，業據被告於警偵訊及審
    理中供認無訛，核與被害人丙○○○於警訊中指訴情節相符。此外，復有臺灣大
    哥大公司九十二年二月十二日法警字第０九二０二七０七號函及函附之基本資料
    查詢、雙向通聯資料查詢、行動電話服務申請書影本、同意書影本各二份；東信
    公司調閱基本資料及通話記錄費用收執簽回單、行動電話號碼資料查詢、行動電
    話服務申請書影本、雙向通聯紀錄及客戶基本資料各一份；和信公司行動電話服
    務申請書影本、通聯紀錄各二份；遠傳公司九十二年一月二十三日遠傳九十二（
    業服）字第五０一三０號函附之行動電話服務申請書影本、雙向通話紀錄、通話
    費用表各一份，及遠傳新戶啟用資料確認書一份、臺灣大哥大公司信函二份可憑
    ，另有被害人甲○○身分證一枚扣案可證，足見被告自白與事實相符。本件事證
    明確，被告犯行堪以認定，應予依法論科。
二、被告乙○○意圖為自己不法之所有，將失竊之甲○○身分證侵占入己，供為己用
    ，核其所為，係犯刑法第三百三十七條之侵占離本人持有物罪。又被告與該不詳
    姓名、綽號「朝哥」之成年男子，基於共同冒名申請行動電話門號以詐取免費通
    話利益之概括犯意之聯絡，由被告乙○○未經甲○○之同意，擅自以甲○○之名
    義，分別填載臺灣大哥大公司行動電話服務申請書二份、同意書二份、東信公司
    行動電話服務申請書一份、和信公司行動電話服務申請書二份、遠傳公司行動電
    話服務申請書一份，並於申請人簽名欄內，分別偽造「甲○○」名義之署名各一
    枚，致使臺灣大哥大公司、東信公司、和信公司、遠傳公司分別核發00000
    00000號及0000000000號（臺灣大哥大公司）、0000000
    000號（東信公司）、0000000000號及0000000000號（
    和信公司）、0000000000號（遠傳公司）之行動電話門號使用，足以
    生損害於甲○○及上開各公司對於行動電話申請、管理之正確性，核其所為，係
    犯刑法第二百十六條、第二百十條之偽造私文書罪。被告與該「朝哥」者於共同
    使用冒名申請之行動電話門號以詐取免費通話利益之犯意聯絡，意圖為自己不法
    之所有，就申請之其中0000000000號電話門號留供被告乙○○使用，
    其餘門號則由該「朝哥」者使用，使臺灣大哥大公司、東信電訊公司、和信公司
    、遠傳公司陷於錯誤，誤認係甲○○本人申請行動電話而提供通信服務，乙○○
    、「朝哥」者因而受有免費通訊之利益，其中自臺灣大哥大公司獲得五百五十一
    元、七百四十五元、自東信電訊公司獲得六百三十元、自和信公司獲得一千三百
    九十五元、一百七十四元、自遠傳公司獲得四千二百七十七元等免付費之不法利
    益，致使上開各公司因而分別受有前開通話費之損害，核其所為，係犯刑法第三
    百三十九條第二項之詐欺得利罪。另被告持被害人甲○○身分證以抵押證件方式
    擔保向丙○○○借款，使丙○○○誤信其為甲○○本人，而交付二千元借款一節
    ，係犯刑法第三百三十九條第一項詐欺取財罪。被告與不詳姓名、年籍綽號「朝
    哥」之成年男子二人，就前開行使偽造私文書犯行間，及就前開詐欺得利罪，分
    別有共同之犯意聯絡及行為分擔，均應論以共同正犯。被告乙○○至臺灣電店股
    份有限公司冒用「甲○○」名義申請臺灣大哥大公司行動電話門號，填載行動電
    話服務申請書、同意書各一份，且於行動電話服務申請書之申請人簽章欄、同意
    書之立同意書人簽章欄偽簽「甲○○」署名各一枚，及在軍正企業有限公司冒用
    「甲○○」名義申請臺灣大哥大公司行動電話門號，填載行動電話服務申請書、
    同意書各一份，且於行動電話服務申請書之申請人簽章欄、同意書之立同意書人
    簽章欄偽簽「甲○○」署名各一枚，其同時以偽造行動電話服務申請書及同意書
    ，均係同時偽造同一被害人之多件同類文書，其被害法益僅為一個，均為一個偽
    造行為（最高法院七十三年臺上字第三六二九號判例意旨參照）。被告偽造署押
    之行為，係偽造私文書之階段行為，而偽造私文書之低度行為，復為行使偽造私
    文書之高度行為所吸收，均不另論罪。又被告連續多次行使偽造私文書之行為及
    連續詐欺得利之行為，均係時間緊接，手段同一，所觸犯犯罪構成要件相同之罪
    名，顯均係基於概括犯意而反覆為之，皆為連續犯，均應依刑法第五十六條之規
    定，論以一罪，並加重其刑。被告所犯侵占離本人持有物罪、連續行使偽造私文
    書罪、連續詐欺得利罪及詐欺取財罪者間，有方法、結果之牽連關係，應依刑法
    第五十五條之規定，從一重之行使偽造私文書處斷。又公訴人認上開詐欺取財及
    詐欺得利犯行係時間緊接，所犯係犯罪構成要件相同之罪，顯係基於概括犯意為
    之，應依連續犯之規定論以一罪並依法加重其刑云云，惟詐欺取財罪與詐欺得利
    罪雖規定於刑法第三百三十九條，惟前者規定於第一項，後者規定於第二項，構
    成要件不同，尚難論以連續犯，併此敘明。爰審酌被告拾獲他人之國民身分證，
    竟持以冒名使用並以偽造文書方式申請行動電話門號，且申請使用行動電話門號
    多達六支，惟所詐得利益不多，另詐貸金額不高，且被告犯罪後已坦承犯行，犯
    後態度良好等一切情狀，量處如主文所示之刑。
三、偽造之臺灣大哥大公司行動電話服務申請書、同意書各二份、東信公司行動電話
    服務申請書一份、和信公司行動電話服務申請書二份、遠傳公司行動電話服務申
    請書一份，業經被告持以向上開公司聲請行動電話門號，分別經各該公司受理，
    前開文書已非被告所有，自不得諭知沒收。惟被告偽造之臺灣大哥大公司行動電
    話服務申請書、同意書各二份上之「甲○○」署名共四枚、東信公司行動電話服
    務申請書上之「甲○○」署押一枚、和信公司行動電話服務申請書上之「甲○○
    」署名共二枚、遠傳公司行動電話服務申請書上之「甲○○」署名一枚（詳如附
    表所示）為被告偽造之署押，不問屬於被告與否，爰依刑法第二百十九條之規定
    ，仍予諭知沒收。另上開臺灣大哥大公司行動電話服務申請書二份、東信公司行
    動電話服務申請書一份、和信公司行動電話服務申請書二份、遠傳公司行動電話
    服務申請書一份，其上之申請人姓名欄內「甲○○」之記載，僅係單純供辨識之
    用，並非用以表示客戶本人署名之意，尚非署押，併此敘明。
據上論斷，應依刑事訴訟法第二百九十九條第一項前段，刑法第二十八條、第五十六
條、第二百十六條、第二百十條、第三百三十七條、第三百三十九條第一項、第二項
、第二百十九條，罰金罰鍰提高標準條例第一條前段，判決如主文。
中      華      民      國      九十二      年     五      月     二    日
                  臺灣臺中地方法院刑事第二庭
                                      法  官  陳  葳
右正本證明與原本無異
如不服本判決，應於收受本判決後十日內向本院提出上訴書狀，其未敘述上訴理由者
，並得於提起上訴後十日內向本院補提理由書狀（均須按他造當事人之人數附繕本）
「切勿逕送上級法院」
                                      書記官
中      華      民      國      九十二      年      五    月     二     日
附錄法條：
刑法第三百三十七條
意圖為自己或第三人不法之所有，而侵占遺失物、漂流物或其他離本人所持有之物者
，處五百元以下罰金。
刑法第二百十六條
行使第二百十條至第二百十五條之文書者，依偽造、變造文書或登載不實事項或使登
載不實事項之規定處斷。
刑法第二百十條
偽造、變造私文書，足以生損害於公眾或他人者，處五年以下有期徒刑。
刑法第三百三十九條
意圖為自己或第三人不法之所有，以詐術使人將本人或第三人之物交付者，處五年以
下有期徒刑、拘役或科或併科一千元以下罰金。
以前項方法得財產上不法之利益或使第三人得之者，亦同。
前二項之未遂犯罰之。
附表：
一、門號0000000000號：
  (1)臺灣大哥大份有限公司行動電話服務申請書申請人簽章欄偽造之「甲○○」署名
    一枚。
  (2)同意書立同意書人簽章欄偽造之「甲○○」署名一枚。
二、門號0000000000號：
  (1)臺灣大哥大份有限公司行動電話服務申請書申請人簽章欄偽造之「甲○○」署名
    一枚。
  (2)同意書立同意書人簽章欄偽造之「甲○○」署名一枚。
三、門號0000000000號：
    東信電訊股份有限公司行動電話服務申請書申請人簽章欄偽造之「甲○○」署名
    一枚。
四、門號0000000000號：
    和信電訊股份有限公司行動電話服務申請書申請人簽章欄偽造之「甲○○」署名
    一枚。
五、門號0000000000號：
    和信電訊股份有限公司行動電話服務申請書申請人簽章欄偽造之「甲○○」署名
    一枚。
六、門號0000000000號：
    遠傳電信股份有限公司行動電話服務申請書申請人簽名欄偽造之「甲○○」署名
    一枚。


司法院資訊處製作；財團法人民間司法改革基金會備份。
